臺灣高等法院臺南分院刑事判決
110年度上訴字第60號
上  訴  人  
即  被  告  乙○○
上列上訴人因廢棄物清理法等案件，不服臺灣臺南地方法院109
年度訴字第189號，中華民國109年9月9日第一審判決（起訴案號
：臺灣臺南地方檢察署107年度偵字第12852號），提起上訴，本
院判決如下：
    主  文
原判決關於沒收部分撤銷。
乙○○未扣案之犯罪所得新臺幣參仟元沒收，於全部或一部不能沒
收或不宜執行沒收時，追徵其價額。
其他上訴駁回。
    事實及理由
一、經本院審理結果，認第一審以上訴人即被告乙○○犯廢棄物清
    理法第46條第3、4款前段之非法提供土地堆置廢棄物罪、非
    法清理廢棄物罪、修正前刑法第320條第2項之竊佔罪。其以
    一行為同時觸犯上開3個罪名，為想像競合犯，應依刑法第5
    5條規定，從一情節較重之非法清理廢棄物罪處斷，因而判
    處有期徒刑1年6月，核其認事用法均無不當。惟被告迄今未
    交還占用之土地，其受有相當於租金利益之犯罪所得應計算
    至本院110年2月24日言詞辯論期日止，原審未及審酌此部分
    之犯罪所得，且財政部國有財產署（下稱國產署）南區分署
    業已對被告提起附帶民事損害賠償，請求被告給付自104年9
    月起至交還土地日止相當於租金之不當得利，則本件再就被
    告占用附表所示土地沒收其相當於租金之犯罪所得，顯屬過
    苛，原審此部分尚有可議，應由本院將原判決關於犯罪所得
    沒收、追徵部分予以撤銷改判，除引用第一審判決書記載之
    事實、證據及理由（如附件），並補充如後所述。
二、被告上訴意旨略以：伊放置的砂石已清理，載運的舊木板亦
    已使用完盡，系爭土地上堆置的廢棄物非其所推置；鴿舍部
    分伊已遷走，占用部分均已交還國產署云云。
三、經查：　　
  ㈠保七第七大隊員警於107年1月間起，會同國產署南區分署或
    臺南市政府環境保護局（下稱環保局）人員數度至本件國有
    地稽查時，於附圖編號A所示部分查得原判決附表一所示廢
    棄物，及於附圖編號B1、B2所示部分查得砂石，其中除堆置
    於附圖編號B1所示部分之砂石嗣後經運離而另建鴿舍，附圖
    編號B2所示部分之砂石亦經運離而僅餘泥土（石）地外，其
    餘廢棄物均仍置於原地等情，除據被告供承曾於本件國有地
    上堆放砂石，及曾為林○桔、潘○載運廢木材或袋裝垃圾，鴿
    舍亦為其所搭建外，並經證人黃○惟於警詢中證述其曾委託
    绰號「阿國」之人（即林○桔）清理屋內物品包括整建拆除
    之廢棄物等情，證人林○桔證稱其受黃○惟委託清理屋內物品
    及拆除裝潢之廢棄物，再以新台幣（下同）3千元代價委請
    被告清理等情（即原判決附表一編號1部分）；另證人劉○麟
    證稱其雇請綽號「小熊」之張○宣清理臺南市○○區○○○路00巷
    0號之1其租屋處之廢棄物等語，證人張○宣證稱其受劉○麟之
    託清理其租屋處之廢棄物，清理完之廢棄物則委請潘○用貨
    車載走等語，證人潘○證稱其受託清理之廢棄物交由被告載
    走等語（即原判決附表一編號2；各該證人證詞分見附件理
    由欄二㈡、㈢所述）；綜合判斷上開證人之證詞，及被告供認
    曾受林○桔之託載運廢木材，並為潘○載運袋裝垃圾，足認原
    判決附表一編號1、2所示廢棄物為被告所堆置，被告否認堆
    置該廢棄物，自無可採。
　㈡被告雖辯稱其堆置之廢棄物已清理，然告訴人代理人甲○○則
    陳稱該廢棄物尚未清除等語（本院卷第84頁），且迄至本件
    審理期日，被告亦未能提出曾會同國產署南區分署（臺南辦
    事處）清點交還占用土地或確認清除廢棄物之相關證明，是
    被告供稱其已清除完畢云云，亦難採信。
　㈢犯罪所得沒收、追徵部分：　　　
　１依林○桔所述，被告為林○桔清理如附表一編號1所示廢棄物獲
    得3,000元之代價，即屬被告非法清理廢棄物犯行之所得，
    且為被告所有，雖未扣案，仍應依刑法第38條之1第1項前段
    規定宣告沒收；於全部或一部不能沒收或不宜執行沒收時，
    則應依同條第3項規定，追徵其價額。
  ２按犯罪所得，屬於犯罪行為人者，沒收之；沒收或追徵，有
    過苛之虞、欠缺刑法上之重要性、犯罪所得價值低微，或為
    維持受宣告人生活條件之必要者，得不宣告或酌減之，刑法
    第38條之1第1項前段、第38條之2第2項分別定有明文。被告
    占用如附表編號1-5所示土地（面積如各該編號所示），迄
    今仍未交還與國財署，已如前述，是以對被告最為有利之時
    間即自被告完成占用本件國有地如附圖編號A、B1所示之時
    間即107年1月18日起至本案於110年2月24日言詞辯論終結為
    止，依土地申報總價（即公告地價）年息百分之5，遭占用
    各筆土地面積（如附表各編號所示，見附件理由欄五除占用
    時間外之犯罪所得計算方式）進行估算，共計約37月（不足
    1月不予計算），依此計算被告竊佔犯行獲得之相當於租金
    使用利益約為15,176元（各筆土地不法所得如附表編號1-5
    所示），即屬被告之不法占用前開土地之犯罪所得。惟國產
    署南區分署業已對被告提起附帶民事損害賠償，請求被告給
    付自104年9月起至交還土地日止相當於租金之不當得利，國
    產署計算被告占用時間較之本院估算被告取得相當租金不法
    所得之時間為早，請求相當租金損害之數額較之本院認定之
    上開不法利益多，且本件被告不法所得之總額因繫於其何時
    交還占用土地而為浮動數額，為避免認定數額與民事附帶損
    害賠償訴訟認定之金額不同，及被告受雙重或重復追償之不
    利，如再對被告此部分犯罪利得諭知沒收或追徵，顯有過苛
    之虞，爰不予宣告沒收或追徵。
  ３至被告雖亦竊佔如附圖編號B2所示部分之土地，然因被告自
    陳已於國有財產署人員要求之期限內清除其上砂石，亦無證
    據證明被告長期持續占用，其不法所得尚微，依刑法第38條
    之2第2項規定，不予宣告沒收，併此指明。
四、綜上，被告上訴無理由，惟原判決關於沒收部分既有上開可
    議之處，即屬無可維持，應由本院將原判決此部分予以撤銷
    ，另為犯罪所得之沒收、追徵如主文第2項所示。又被告既
    否認犯行，復未交還占用土地及將堆置之廢棄物全數清除，
    本院認被告尚無經此偵、審程序已知悔悟而無再犯之虞，爰
    不另為緩刑之宣告，併此指明。
據上論結，應依刑事訴訟法第373條、第369條第1項前段、第364
條、第299條第1項前段，判決如主文。
本案經檢察官周盟翔提起公訴，檢察官柯怡伶到庭執行職務。
中　　華　　民　　國　　110 　年　　3 　　月　　24　　日
                  刑事第一庭    審判長法  官  楊清安
                                      法  官  蕭于哲
                                      法  官  陳珍如
以上正本證明與原本無異。
如不服本判決應於收受送達後20日內向本院提出上訴書狀，其未
敘述上訴理由者，並得於提起上訴後20日內向本院補提理由書（
均須按他造當事人之人數附繕本）「切勿逕送上級法院」。
　　　　　　　　　　　　　　　　　　　書記官  盧建元
中　　華　　民　　國　　110 　年　　3 　　月　　24　　日

附表：（金額均為新臺幣，元以下四捨五入）     編號 土地地號 法定地價 占用面積 不法所得計算  1 臺南市○○區○○段000地號土地  每平方公尺429元 42平方公尺 （每平方公尺429元×42平方公尺× 5％）÷12月× 37月≒2,778元。  2 臺南市○○區○○段000○0地號土地 每平方公尺430元  12平方公尺  （每平方公尺430元×12平方公尺× 5％）÷12月× 37月≒796元。  3 臺南市○○區○○段000地號土地 每平方公尺430元 共65平方公尺（計算犯罪所得時不計入附圖編號B2所示部分之37平方公尺。） （每平方公尺430元×65平方公尺× 5％）÷12月× 37月≒4,309元。     附圖編號B2遭竊佔面積37平方公尺部分，因被告自陳已於國產署南區分署人員要求之期限內清除其上砂石，亦無證據證明被告長期持續占用，其不法所得尚微，不予計入。  4 臺南市○○區○○段000地號土地 每平方公尺400元  12平方公尺  （每平方公尺400元×12平方公尺× 5％）÷12月× 37月＝740元。  5 臺南市○○區○○段000地號土地  每平方公尺401元 106平方公尺 （每平方公尺401元×106平方公尺× 5％）÷12月× 37月≒6,553元。 合計：15,176元。     

附件：
臺灣臺南地方法院刑事判決
                                      109年度訴字第189號
公　訴　人　臺灣臺南地方檢察署檢察官
被　　　告　乙○○　女（民國00年0月0日生）
                    身分證統一編號：Z000000000號
                    住○○市○○區○○路0段000號之1
上列被告因廢棄物清理法等案件，經檢察官提起公訴（107年度
偵字第12852號），本院判決如下：
    主  文
乙○○犯廢棄物清理法第四十六條第四款前段之非法清理廢棄物罪
，處有期徒刑壹年陸月。
未扣案之犯罪所得新臺幣壹萬伍仟柒佰壹拾肆元沒收，於全部或
一部不能沒收或不宜執行沒收時，追徵其價額。
    事  實
一、乙○○明知坐落於臺南市○○區○○段000○000○0○000○000○000地
    號之土地（下合稱本件國有地）均係中華民國所有之土地，
    其無所有權或使用權，未經許可不得私自占有使用。又乙○○
    知悉從事廢棄物之清除、處理業務者，應向直轄市、縣（市
    ）主管機關或中央主管機關委託之機關申請核發公民營廢棄
    物清除處理機構許可文件後，始得受託清除、處理廢棄物業
    務，且其並未依廢棄物清理法第41條第1項規定領有廢棄物
    清除、處理許可文件；其亦知悉未經主管機關許可，不得提
    供土地堆置廢棄物。詎乙○○竟基於非法清理廢棄物及非法提
    供土地堆置廢棄物之集合犯意，同時意圖為自己不法之利益
    ，基於竊佔他人土地之單一犯意，於附表一所示之時間，未
    經取得許可文件，亦未獲本件國有地之管理機關財政部國有
    財產署（下稱國產署）之同意，任意將附表一所示之廢棄物
    載運至本件國有地如附圖編號A所示位置傾倒堆放，而非法
    貯存、清除之（各該廢棄物之來源、內容、堆放時間均詳如
    附表一所示）；並於附表一所示時間之區間內，亦擅自將砂
    石載運至本件國有地如附圖編號B1、B2所示位置堆放，而將
    附圖編號A、B1、B2所示位置之土地均據為己用。乙○○即於
    未領有廢棄物清除、處理許可文件之情形下，以前揭方式違
    法從事附表一所示廢棄物之清理行為，並非法提供附圖編號
    A所示位置之土地堆置上開廢棄物，同時接續竊佔附圖編號A
    、B1、B2所示位置之土地共計274平方公尺（各部分之位置
    、面積詳如附圖所示）。嗣因內政部警政署保安警察第七總
    隊第七大隊（下稱保七第七大隊）員警於107年1月間巡邏發
    現，並於同年1月23日會同國產署南區分署人員進行清查測
    量，乃查悉上情。
二、案經國產署南區分署訴由保七第七大隊報告臺灣臺南地方檢
    察署檢察官偵查起訴。
    理  由
一、關於證據能力之認定：
  ㈠以下所引用具傳聞證據性質之供述證據，因檢察官、被告乙○
    ○於本案言詞辯論終結前，均未爭執其證據能力，本院審酌
    前開證據之作成或取得之狀況，並無非法或不當取證之情事
    ，且亦無顯不可信之情況，依刑事訴訟法第159條之5規定，
    均具有證據能力。
  ㈡又以下所引用卷內非供述證據性質之證據資料，則均無違反
    法定程序取得之情形，依刑事訴訟法第158條之4規定之反面
    解釋，亦應有證據能力，合先敘明。
二、訊據被告固坦承其曾於附圖編號B1、B2所示位置堆放砂石，
    亦曾為林○桔、潘○清運廢棄物等事，惟矢口否認涉有非法清
    理廢棄物、非法提供土地堆置廢棄物及竊佔等罪嫌，辯稱：
    林○桔讓其載運的舊木板是其要利用的，只是暫時放在本件
    國有地上，之後已挪到其自己家裡；其為潘○清運的3袋垃圾
    袋是放在大型垃圾桶內，可能是被野狗或其他撿資源回收的
    人翻出來；其父親曾向國產署南區分署承租部分國有地，就
    其他部分土地也申請要承租，只是尚未得到許可，被查獲之
    後國產署人員說先不要放，其就未再放置物品云云。經查：
  ㈠保七第七大隊員警於107年1月間起，會同國產署南區分署或
    臺南市政府環境保護局（下稱臺南市環保局）人員數度至本
    件國有地稽查時，於附圖編號A所示部分查得附表一所示廢
    棄物，及於附圖編號B1、B2所示部分查得砂石，其中除堆置
    於附圖編號B1所示部分之砂石嗣後經運離而另建鴿舍，附圖
    編號B2所示部分之砂石亦經運離而僅餘泥土（石）地外，其
    餘廢棄物均仍置於原地等情，業據被告坦承其曾於本件國有
    地上堆放砂石，及曾為林○桔、潘○載運廢木材或袋裝垃圾，
    鴿舍亦為其所搭建等語不諱（參警卷第4至7頁，本院卷第42
    頁、第204至205頁、第217至218頁），並經證人即告訴代理
    人甲○○於警詢、偵查中指述無誤（警卷第29至31頁，偵查卷
    第75至76頁），且有104年9月21日現場照片、107年1月4日
    、同年1月23日、同年3月13日、同年3月15日、同年3月22日
    、108年6月4日、同年6月11日等日期之會勘搜證照片、臺南
    市環保局公害案件稽查工作紀錄（日期分別為107年3月15日
    、同年5月14日、同年5月15日、同年5月24日）、本件國有
    地之土地建物查詢資料、國有土地勘（清）查表—使用現況
    略圖、保七第七大隊109年4月17日保七七大刑字第10900014
    31號函暨臺南市環保局公害案件稽查工作紀錄、國產署南區
    分署臺南辦事處109年4月27日臺財產南南二字第1092201115
    0號函暨109年4月9日勘查後再繪製之國有土地勘（清）查表
    —使用現況略圖及現場照片、臺南市環保局109年5月13日環
    稽字第1090048867號函、保七第七大隊109年6月11日保七七
    大刑字第1090002121號函暨現場勘查相片等資料、保七第七
    大隊109年7月29日保七七大刑字第1090002806號函暨現場勘
    查相片在卷可稽（警卷第9至15頁、第35至38頁、第40至43
    頁、第47頁、第49至56頁、第63至67頁、第101頁、第159至
    167頁、第197至215頁，偵查卷第31至39頁、第45至49頁，
    本院卷第67至78頁、第83至93頁、第95頁、第107至152頁、
    第181至195頁），上開事實首堪認定。
  ㈡附表一編號1所示之廢棄物來源，有相關證據如下：
  ⒈證人黃○惟於警詢中先證稱：「（問：地址臺南市○○路00號房
    屋為何人所有？）張慈嫻所有，我是現任承租戶，我可以提
    供租賃契約。」、「（問：何時承租至今或何時承租過？承
    租期間為何？）106年12月15日開始承租，契約是到108年12
    月14日。」、「（問：警方提示照片編號1至編號3供你指認
    ，照片中廢棄物是否為你所有？為何會棄置於臺南市○○區○○
    段000○000○0○000○000○地號國有土地上？）我不確定是我租
    屋處的，我當時租房子的時候有看一下裡面，有白色櫃子跟
    一些一般的家庭垃圾，照片中的大型垃圾應該不是。我不知
    道為何會出現在那邊。」、「（問：你承租之房屋有無裝修
    整建或清除家中廢棄物之情形？）我沒有裝修整建，當時欲
    承租，房屋內裡面不要的物品，我都是委託1位叫做阿國的
    人清走。」、「（問：清除租屋處廢棄物之日期為何？你自
    行清除或委託業者清除、處理？）106年12月20幾日，委託
    他（阿國）來清除，正確日期忘記了。」、「（問：委託時
    有無包含清除、處理拆除整建產生之廢棄物？）有，我當時
    跟他（阿國）說看到的東西都清除，我希望房子是淨空的。
    」、「（問：如何清除、處理該批廢棄物？）我聽人介紹的
    ，1位綽號「阿國」的人有在幫人做拆除清理廢棄物，我請
    他估價後給他鑰匙，等他清理好之後再跟我請款。」、「（
    問：清除廢棄物費用為何？如何計算？如何支付？）他現場
    估價後開價新臺幣（除特別標註為銀元者外，下同）10,000
    元。他整理好屋子以後（清空屋子內所有物品）我就給他現
    金10,000元整，並無開立收據。」、「（問：該批廢棄物去
    向為何？如何處理你是否知道？）我不知道。」等語（警卷
    第71至74頁）。又證稱：「（問：本日會同臺南市環保局稽
    查人員前往臺南市○○區○○段000○000○0○000○地號稽查你有無
    在場？有無於稽查紀錄上簽名？）有在場。有簽名確認。」
    、「（問：經你現場指認你所稱之清除業者綽號阿國〈即林○
    桔〉有無在場？）有在場。」、「（問：警方提供107年2月6
    日現場蒐證照片供你指認，你是否能明確指認是你委託阿國
    所清除之廢棄物？）我不能確認是不是我請阿國清除之廢棄
    物，因為我請阿國清空臺南市○○區○○路00號內所有不要的廢
    棄物前，我也沒注意大概有多少廢棄物，但我請阿國現場估
    價以10,000元委託他清除、處理，我也不知道他怎麼處理那
    批廢棄物。」、「（問：請你詳述你委託阿國清除之廢棄物
    種類及數量？）我只知道有很多木頭櫃，因為之前的房客是
    賣衣服的，至於有沒有其他的廢棄物，說實在的我也不清楚
    ，所以數量我也無法確定，只知道該房子約有20多坪，我請
    阿國全部清空該房子的廢棄物，清完我去看現場已全部清空
    。」、「（問：你所謂的清空意思為何？）房子內沒有任何
    家具或裝潢，因為我請阿國務必拆除乾淨，因為我要擺夾娃
    娃機所以不需要任何家具及裝潢。」等語（警卷第87至91頁
    ）。
  ⒉證人林○桔於警詢中證稱：「（問：本〈15〉日會同臺南市環保
    局稽查人員前往臺南市○○區○○段000○000○0○000○000○地號稽
    查，你有無在場？有無於稽查紀錄上簽名確認？）有在場，
    是警方通知我到場的。有簽名確認。」、「（問：你目前從
    事何業？）到處打工。」、「（問：你有無於106年12月20
    幾日受黃○惟委託清除、處理臺南市○○區○○路00號之廢棄物
    ？正確的清除、處理日期為何？）有。正確日期我忘了，我
    只知道約12月底左右。」、「（問：清除、處理廢棄物代價
    為何？有無訂定清除、處理廢棄物合約？）10,000元。沒有
    訂定清除、處理廢棄物合約。」、「（問：如何清除該批廢
    棄物？廢棄物種類及數量為何？）我有僱用另外1個臨時工
    叫阿宏的男子跟我用人工拆除的方式，拆除該房屋內裝潢及
    清空屋內所有的廢棄物，只剩牆壁。有木材、塑膠椅、鐵桌
    及一些雜物跟生活垃圾，6噸高斗貨車約6至7分滿，重量沒
    有過磅我不知道。」、「（問：你如何處理該批廢棄物？）
    我以3,000元代價請朋友乙○○代為清運、處理該批廢棄物。
    」、「（問：乙○○如何清運、處理該批廢棄物？）我打行動
    電話給乙○○請她開車至臺南市○○區○○路00號載運廢棄物，車
    到了之後我跟阿宏一起將廢棄物徒手搬上車，由乙○○載走，
    我不知道她如何處理該批廢棄物。」、「（問：載運該批廢
    棄物車輛車號為何？所有人為何？）我不知道，我當時沒有
    記下來。所有人我不知道，我只知道當天是乙○○1人開車過
    來的。」、「（問：你如何支付乙○○清除、處理廢棄物費用
    ？）她要將廢棄物載走時，我以現金當場支付。」、「（問
    ：你是否有問乙○○如何處理該批廢棄物？）警方找到我時，
    我有打電話給乙○○問他如何處理該批廢棄物，她跟我說當時
    載走後放在她家門口。」、「（問：為何廢棄物會放在她家
    門口？）之前乙○○有跟我說她家旁有1塊空地，廢棄物是否
    倒在那塊空地我就不知道了。」等語（警卷第95至99頁）。
  ⒊被告於警詢及本院準備程序、審理時均自承曾受證人林○桔之
    託至上開地點載運廢木板等物，核與證人林○桔、黃○惟上開
    證述可互為參照，並有證人黃○惟提出之房屋租賃契約書、1
    06至108年度選物販賣機機臺管理證照存卷可佐（警卷第83
    頁、第85頁），足認被告曾清運附表一編號1所示之廢棄物
    無誤。
  ㈢附表一編號2所示之廢棄物來源，則有相關證據如下：
  ⒈證人劉○麟於警詢中證稱:「（問：警方本日帶同你前往臺南
    市○○區○○段000○000○0○000○000○地號國有土地指認，現場有
    無你所有之廢棄物？為何會棄置於上址？）有，因為我搬家
    僱用清垃圾的人清除我不要的廢棄物，我也不知道為何會被
    倒在那裡。」、「（問：你僱用何人？清除何地點之廢棄物
    ？）我朋友姓張，綽號叫小熊，真實姓名我不知道。我之前
    租屋處臺南市○○區○○○路00巷0號之1的廢棄物。」、「（問
    ：清除租屋處之廢棄物之日期為何？清除之廢棄物種類？）
    107年1月14日。有我兒子的玩具，不要的文件，家庭廢棄物
    及不要的衣服等廢棄物。」、「（問：如何清除、處理該批
    廢棄物？）我不知道，當初談好價錢後，我趕著上新北市工
    作就將租屋處的鑰匙給他，所以我不知道清除的情形，事後
    他有將清除完成之後租屋處的照片傳給我看，我確認已清空
    租屋處內所有的廢棄物，後來我回臺南去找他拿租屋處鑰匙
    還給房東。」、「（問：清除之廢棄物數量為何？）數量我
    不太清楚，當初我有先整理出一些不要的廢棄物用2個大紙
    箱及4個黑色大垃圾袋裝，連同其他不要的廢棄物全部都由
    我朋友小熊負責清除處理，預估應該約1臺3.5噸貨車左右的
    量，實際重量我就不知道了。」、「（問：你委託清除、處
    理廢棄物何人跟你聯繫接洽？）都是我朋友綽號小熊跟（我
    ）聯繫接洽。」等語（警卷第119至125頁）。
  ⒉證人張○宣於警詢中證稱：「（問：你目前從事何業？）網路
    清潔公司（熊惠清居家清潔），擔任實際負責人。」、「（
    問：你是否認識劉○麟？與你是何關係？）認識，朋友關係
    。」、「（問：劉○麟有無於107年1月14日委託你清除、處
    理其租屋處臺南市○○區○○○路00巷0號之1屋內廢棄物？詳細
    情形為何請詳述之。）劉○麟委託我屋內清潔，因為房子要
    還給屋主，我清潔完後屋內不要的廢棄物我請朋友潘○幫忙
    清除、處理。」、「（問：你委託潘○清除、處理廢棄物代
    價為何？如何支付？）他是我以前在做夜市工作時認識的朋
    友，我請他幫忙用貨車載走，純粹幫忙沒有收錢，因為我也
    沒有貨車可以載。」、「（問：你當時清除、處理的廢棄物
    的種類、數量為何？）有小孩的大型玩偶還有劉先生事先打
    包的一些廢棄物用紙箱先裝好、家庭廢棄物、不要的衣服、
    書本、塑膠玩具等廢棄物。數量我印象中沒有很多，時間、
    實際數量我也忘了。」、「（問：潘○如何清除、處理該批
    廢棄物？）我清潔打掃完將廢棄物打包放在屋內，我在把鑰
    匙交給潘○，潘○再自己開車過去載，我不知道他載去哪裡處
    理，隔天潘○才把鑰匙還給我。」、「（問：你是否知道潘○
    清除處理該批廢棄物日期為何？使用之車輛車號為何？）只
    知道是107年1月14日我清潔該屋子後，一直下雨隔3至4天後
    才請潘○來清除、處理該批廢棄物。清除、處理該批廢棄物
    當天我不在場，所以不知道車號，只知道是用貨車載。」、
    「（問：事後你有無檢查廢棄物是否已清除乾淨？）潘○還
    我鑰匙時有跟我說已清完，所以我也沒有去現場看廢棄物是
    否清空。」、「（問：警方開始調查後你有無打電話給潘○
    、通話內容為何？）劉○麟之前用LINE打電話給我，問我當
    時廢棄物是如何處理，我就用LINE打電話給潘○問他廢棄物
    載去哪裡處理，潘○跟我說載去府安路那邊丟。」等語（警
    卷第149至155頁）。
  ⒊證人潘○於警詢中先證稱：「（問：你是否認識張○宣？與你
    是何關係？）認識。朋友關係。」、「（問：張○宣有無委
    託你清除、處理臺南市○○區○○○路00巷0號之1屋內廢棄物？
    你於何時清除、處理該地點之廢棄物？）有。確切時間我忘
    了，我知道約在今年過年前清除、處理的。」、「（問：張
    ○宣委託你清除、處理廢棄物代價為何？）我沒有跟她收錢
    ，因為我跟她是朋友，純粹幫忙。」、「（問：你當時清除
    、處理的廢棄物的種類、數量為何？）張○宣廢棄物用大型
    黑色垃圾袋裝，我沒有打開過，所以我不知道有那些廢棄物
    ，應該有7至8袋。」、「（問：你如何處理該批廢棄物？）
    當時我將廢棄物載往我做臺南市安南區長溪路1段房屋整修
    工地，剛好黃小姐（指被告，下同）載建築材料沙子來工地
    ，卸完沙子後，她看到我車上載有廢棄物，問我廢棄物要載
    去那裡，我跟她說要先放在工地集中後再一起處理，她就跟
    我說讓她直接載回去，她說她那裡有大型的垃圾桶可以放，
    我就將我車上的廢棄物徒手搬運至黃小姐的車上。」、「（
    問：承上問，黃小姐所駕駛之車輛車號為何？）我不知道車
    號，我只知道是藍色貨車。」、「（問：你所稱之黃小姐真
    實姓名、年籍資料及聯絡電話為何？）他的真實姓名就叫乙
    ○○、年籍資料我不知道」、「（問：警方本日帶同你至棄置
    現場，之前你是否去過該地點？）那塊空地就是乙○○堆放沙
    石建材的空地，我去過很多次了。」、「（問：經調查廢棄
    物所有人劉○麟指認現場廢棄物有其委託張○宣委託你所清除
    、處理之廢棄物，你做何解釋？）我當初是交給乙○○處理，
    我也不知道為何會棄置在那塊空地。」、「（問：你委託乙
    ○○清除、處理廢棄物代價為何？）乙○○沒跟我收費，純粹幫
    忙。」、「（問：警方提供○○企業000-00貨車照片供你指認
    ，是否為乙○○載運廢棄物之車輛？）這臺車沒錯。」（警卷
    第175至179頁）。於偵查中又證稱：「（問：張○宣是否有
    委託你來清除處理○○區○○○路00巷0號之0房屋內廢棄物？）
    是，但地址、時間我不記得了，他有拿好幾袋大型垃圾袋請
    我載走，我將該垃圾袋放在我車上載去○○區○○路0段的房屋
    整修工地，我打算先拿回家，再丟在垃圾車內，我是向乙○○
    叫砂石材料，乙○○看到我車上有黑色垃圾袋，乙○○就說他那
    邊有大桶子可以給我放，我說好，乙○○就幫我將黑色垃圾袋
    載走。」、「（問：廢棄物有幾袋？）約7、8袋。」、「（
    問：乙○○用哪臺車載走上開廢棄物？）藍色小貨車，我不知
    道車號。」、「（問：〈提示警卷照片〉乙○○是否用該車載運
    上開廢棄物？）是，車子的外型是一樣的，車子外面有寫『
    吉安企業社』字樣。」、「（問：張○宣拜託你清除處理廢棄
    物，給你多少報酬？）沒有給我報酬。」、「（問：乙○○將
    上開廢棄物載走，有無向你收取報酬？）沒有。」、「（問
    ：保七員警在107年3月22日帶你去○○區○○段000號等5筆國有
    土地堆置廢棄物現場，是否正確？）是，但是哪天載我去現
    場我忘記了。」、「（問：除了上開那次外，你之前是否有
    將廢棄物交給乙○○載走？）沒有。」等語（偵查卷第76至78
    頁）。
  ⒋被告於警詢及本院準備程序、審理時亦坦承曾為證人潘○載運
    袋裝垃圾等物，核與證人潘○、張○宣、劉○麟上開證述可互
    相佐證，並有劉○麟與張○宣間之相關對話紀錄、「小○張」
    臉書畫面擷取資料、被告所駕車號000-00號自用大貨車之車
    輛詳細資料報表及車輛照片附卷可考（警卷第27頁、第137
    至147頁、第181至183頁、第216至218頁），堪認被告亦曾
    清運附表一編號2所示之廢棄物無疑。
  ㈣被告雖辯稱：證人林○桔讓其載運的舊木板是其自己要利用的
    ，證人潘○只是補貼其油錢，且其只為證人潘○載了3袋垃圾
    ，都已丟在環保局大型垃圾桶內，並未堆置於附圖編號A所
    示部分之土地上云云。然查：
  ⒈按一般廢棄物回收、清除、處理之運輸、分類、貯存、排出
    、方法、設備及再利用，應符合中央主管機關之規定，其辦
    法，由中央主管機關定之，廢棄物清理法第12條第1項定有
    明文；行政院環境保護署（下稱環保署）並因而訂有一般廢
    棄物回收清除處理辦法，是應依上開辦法分類、收集後，依
    相關規定處理可作為資源利用者，始非屬於廢棄物，否則仍
    應依廢棄物清理法第41條第1項規定取得清除、處理許可文
    件後，始得從事一般廢棄物之貯存、清除、處理。被告載運
    之廢木板係混雜於其他廢棄物之中隨意堆放，未經整理、分
    類，亦未加以任何方式之保存、存放，有現場照片足供參考
    （警卷第10頁），被告辯稱其係要回收利用舊木板云云，顯
    屬無稽。
  ⒉證人黃○惟、劉○麟、張○宣與被告均素不相識，證人林○桔、
    潘○亦僅係偶然將廢棄物交由被告清運，與被告間均無嫌怨
    可言，被告所清運廢棄物之數量多寡與上開證人亦無何直接
    之利害關聯，應認上開證人就附表一所示廢棄物內容或數量
    之證述，均係本於渠等親身經歷、見聞之事實，堪以採信，
    被告辯稱其僅向證人林○桔索要木板（裝潢板）回家使用，
    及僅為證人潘○載運3袋垃圾云云，顯屬避重就輕之詞，尚難
    憑信。
  ⒊再被告雖辯稱本件國有地有野狗出沒，亦有其他人會前往撿
    拾資源回收物，其係將清運之廢棄物置於大型垃圾桶內，不
    知何以會出現在附圖編號A所示部分之土地云云；但自現場
    稽查照片觀之，附表一所示之廢棄物並非零星散落於地面，
    而係成堆堆放（參警卷第11頁、第13至15頁），衡情實係經
    過刻意之堆置而成，尚無可能係野狗咬落或他人隨意棄置所
    致，被告上開辯解亦難採信。
  ⒋被告固另辯稱其住家裝有監視器，對方可以查看是否他人前
    來堆放廢棄物，其也曾跟里長說有人來倒垃圾，里長有向環
    保局反應，本案經查獲後亦曾發現其他人至本件國有地傾倒
    垃圾云云。惟本件自上開證據資料，已足認定附表一所示廢
    棄物均係被告所清運，且經臺南市環保局查詢環保署環保稽
    查處分系統及該局環保報案中心陳情案件系統，該局於107
    年1月前皆未接獲本件國有地遭傾倒廢棄物之陳情案件，有
    臺南市環保局109年4月8日環稽字第1090034084號函可資查
    考（本院卷第65頁）；本案偵辦過程中，被告未告知保七第
    七大隊偵辦員警監視器裝設位置，偵辦員警曾發現該棄置地
    點入口處右側鐵皮屋上方有1監視器，拍攝範圍約為該地入
    口處，當下詢問被告，其表示該監視器已許久無運作，經查
    訪其鄰近住處附近均未發現其他監視器等節，亦有保七第七
    大隊109年6月11日保七七大刑字第1090002121號函足供參佐
    （本院卷第107頁），均無以佐證被告上開辯解，其空言所
    辯實無可信。況本院並未認定除附表一所示廢棄物以外之其
    餘未能查明來源之廢棄物亦係被告所傾倒（詳後列「四」部
    分所述），而本案經查獲後是否有他人另於本件國有地上犯
    違反廢棄物清理法之案件，復與被告之上開犯行無關，被告
    反覆以此為辯，均無可採。
  ⒌末查被告係將附表一所示之廢棄物堆置於附圖編號A所示部分
    之土地上，雖該等廢棄物尚非遍佈該部分土地之各處，但該
    等廢棄物係混雜於其他物品中，且均係可隨時挪動之物品，
    其所在位置具有變異性，無從特定固定之佔用範圍，被告復
    可將附表一所示廢棄物堆放於其中，顯見被告對該部分土地
    均有相當之管領、掌控能力，即應認定被告以非法堆置廢棄
    物之方式竊佔之土地包含附圖編號A所示之整個部分，附此
    敘明。
  ㈤綜上所述，本件事證明確，被告上開犯行均洵堪認定，應予
    依法論科。
三、論罪科刑：
  ㈠被告行為後，刑法第320條第1項竊盜罪之規定於108年5月29
    日修正公布施行，並於同年月31日生效。該條項修正後，同
    條第2項竊佔罪依第1項規定處斷之結果，法定刑業由原定之
    「5年以下有期徒刑、拘役或（銀元）500元以下罰金」，修
    正為「5年以下有期徒刑、拘役或500,000元以下罰金」，其
    中修正前規定「（銀元）500元以下罰金」部分，依刑法施
    行法第1條之1第1項、第2項前段規定，可處15,000元以下罰
    金，修正後則可處500,000元以下罰金，是修正後已提高罰
    金刑部分之最高刑度，涉及科刑規範之變更，自有新舊法比
    較適用之必要。而依刑法第2條第1項揭示之從舊從輕原則比
    較上開規定修正前、後之適用結果，因修正前刑法第320條
    第1項、第2項規定法定刑之罰金刑上限較低，修正後之規定
    顯未較有利於被告，自應適用被告行為時法即108年5月29日
    修正前刑法第320條第1項、第2項規定予以論罪科刑。
  ㈡次依廢棄物清理法第2條第2項規定，該法所稱廢棄物分為一
    般廢棄物及事業廢棄物；且依同條第5項規定，前述事業，
    係指農工礦廠（場）、營造業、醫療機構、公民營廢棄物清
    除處理機構、事業廢棄物共同清除處理機構、學校或機關團
    體之實驗室及其他經中央主管機關指定之事業。查被告係受
    證人林○桔、潘○委託而載運、堆放如附表一所示之廢棄物，
    證人林○桔、潘○則係單純受託清理證人黃○惟、劉○麟租屋處
    內之舊裝潢、家具或其他舊物，渠等均非廢棄物清理法第2
    條第5項所定之「事業」，上開廢棄物亦非「事業」產出之
    廢棄物，依同條第2項第1款規定，應屬一般廢棄物。另中央
    主管機關環保署依廢棄物清理法第12條第1項所訂之一般廢
    棄物回收清除處理辦法第2條第7款、第11款、第13款、第14
    款規定，貯存：指一般廢棄物於回收、清除、處理前，放置
    於特定地點或貯存容器、設施內之行為；清除：指下列行為
    ：⑴收集、清運：指以人力、清運機具將一般廢棄物自產生
    源運輸至處理場（廠）之行為，⑵轉運：指以清運機具將一
    般廢棄物自產生源運輸至轉運設施或自轉運設施運輸至中間
    處理或最終處置設施之行為；處理：指下列行為：⑴中間處
    理：指一般廢棄物在最終處置或再利用前，以物理、化學、
    生物、熱處理、堆肥或其他處理方法，變更其物理、化學、
    生物特性或成分，達成分離、中和、減量、減積、去毒、無
    害化或安定之行為，⑵最終處置：指將一般廢棄物以安定掩
    埋、衛生掩埋、封閉掩埋或海洋棄置之行為，⑶再利用：指
    將一般廢棄物經物理、化學或生物等程序後做為材料、燃料
    、肥料、飼料、填料、土壤改良或其他經中央主管機關會商
    中央目的事業主管機關認定之用途行為，⑷能源回收：指一
    般廢棄物具有生質能、直接利用或經處理產生能源特性，供
    進行再生能源利用之行為；清理：指一般廢棄物貯存、回收
    、清除或處理之行為。本件經查獲之一般廢棄物係經被告載
    運至附圖編號A所示位置之土地堆放，後續並未進而有前述
    中間處理、最終處置等處理行為，揆諸前開法規意旨，自應
    屬廢棄物之「清理」（含貯存、清除）行為。
  ㈢又廢棄物清理法之立法目的，乃「為有效清除、處理廢棄物
    ，改善環境衛生，維護國民健康」，該法第1條定有明文，
    而該法第46條第4款前段之規定，係基於行政政策上之考量
    ，對未依該法第41條第1項規定領有廢棄物清除、處理許可
    文件，從事廢棄物清除之行為，論以刑事法之罰則，屬於行
    政刑罰之性質，凡行為人確有違反前開規定之行為事實，即
    應以刑罰處罰行為人，至於行為人究係出於何動機而為違反
    前開規定之行為，尚不影響該行為已構成各該罪名之認定。
    且廢棄物清理法第46條第4款前段之非法清理廢棄物罪，係
    以未依同法第41條第1項規定領有廢棄物清除、處理許可文
    件，而受託清除、處理廢棄物者為要件；其犯罪主體，不以
    專門執行此項業務者為限，亦即祇要未依法領有許可文件，
    仍受託清除、處理廢棄物，即足成立（最高法院107年度臺
    上字第313號判決意旨參照）。又未領有許可文件之自然人
    從事廢棄物清除等業務者，亦屬廢棄物清理法第46條第4款
    處罰之主體，並非僅限於經許可之公、民營廢棄物清理機構
    始得為該罪之處罰主體，且本罪係屬集合犯，其僅1次犯行
    者，亦成立犯罪（最高法院105年度臺上字第692號判決意旨
    參照）。本件被告既未依廢棄物清理法第41條第1項規定領
    有廢棄物清除、處理許可文件，即不應擅自從事廢棄物之清
    理工作，其違反上開規定，受託載運附表一所示之一般廢棄
    物至附圖編號A所示部分之土地上堆置，縱其係以單純協助
    清運之名義從事前述行為，仍屬非法清理廢棄物之犯行，是
    核被告載運堆放廢棄物之行為，係犯廢棄物清理法第46條第
    4款前段之非法清理廢棄物罪。
  ㈣廢棄物清理法第46條第3款所稱「未經主管機關許可，提供土
    地回填、堆置廢棄物」，依其文義以觀，固係以提供土地者
    為處罰對象，然該條款所欲規範者應在於未經主管機關許可
    ，提供土地、回填堆置廢棄物之行為，而非側重於土地為何
    人所有、是否有權使用，亦不問提供土地係供自己或他人堆
    置廢棄物。是凡以自己所有之土地，或有權使用（如借用、
    租用等）、無權占用之他人土地，以供自己或他人堆置廢棄
    物之行為，均有上開條款之適用，非謂該條款僅規定處罰提
    供自己之土地供他人堆置廢棄物而言，否則任意提供非屬自
    己或無權使用之土地供自己或他人堆置廢棄物，造成污染，
    卻無法處罰，顯失衡平，當非該法為改善環境衛生，維護國
    民健康之立法目的（最高法院107年度臺上字第66號判決意
    旨參照）。被告未經主管機關之許可，以附圖編號A所示其
    無權占用之土地堆置附表一所示之廢棄物，核其所為另犯廢
    棄物清理法第46條第3款之非法提供土地堆置廢棄物罪。
  ㈤再刑法第320條第2項之竊佔罪，以意圖為自己或第三人不法
    之利益，而竊佔他人之不動產為構成要件，所謂竊佔他人不
    動產之「竊佔」2字，係指在他人不知情之間占有他人之不
    動產，即基於竊佔之意思，乘人不覺，擅自私行以己力支配
    或使第三人支配他人之土地及其定著物而言（最高法院80年
    度臺非字第239號、82年度臺非字第38號及90年度臺非字第5
    1號判決意旨參照）。被告未經本件國有地之管理機關國產
    署之同意，乘管理機關不知情之際，擅自將本件國有地如附
    圖編號A、B1、B2所示之部分均占有而供己利用，核其所為
    係犯108年5月29日修正前刑法第320條第2項之竊佔罪，應依
    同條第1項規定處斷。
  ㈥被告固曾先後載運附表一所示廢棄物至附圖編號A所示之土地
    堆放，及載運砂石至附圖編號B1、B2所示之土地存放，以此
    將本件國有地之上開各部分均據為己用而竊佔之，然其此等
    舉動係本於相同之動機，於密接之時間陸續所為，主觀上應
    係基於單一之竊佔犯意，客觀上所侵害者並為相同之法益，
    各舉動之獨立性甚為薄弱，依一般社會健全觀念難以強行區
    分為不同行為，在刑法評價上以視為數個舉動之接續施行，
    合為包括之一行為予以評價，較為合理，應屬接續犯，僅論
    以一罪。且按刑法第320條第2項之竊佔罪，為即成犯，於其
    竊佔行為完成時犯罪即成立，以後之繼續竊佔乃狀態之繼續
    ，而非行為之繼續（最高法院66年臺上字第3118號判例意旨
    參照）。查被告於附表一所示時間或其區間內非法竊佔本件
    國有地如附圖編號A、B1、B2所示部分，則其犯罪行為於斯
    時即已成立，縱被告嗣後已將附圖編號B2所示之砂石運離而
    僅存泥土（石）地，亦無礙於其竊佔犯行之成立；其持續放
    置附表一所示之廢棄物，及將附圖編號B1所示砂石運離後改
    建鴿舍，而持續竊佔達相當時日，該行為在法律評價上則仍
    係使用竊佔物之狀態繼續，僅論以1罪。
  ㈦廢棄物清理法第46條第4款前段之非法清理廢棄物罪，係以未
    依同法第41條第1項規定領有廢棄物清除、處理許可文件而
    受託清除、處理廢棄物者為犯罪主體，再依該法第41條第1
    項前段觀之，可知立法者顯然已預定廢棄物之清除、處理行
    為通常具有反覆實行之性質，是本罪之成立，本質上即具有
    反覆性，而為集合犯；倘行為人在密切接近之一定時間及空
    間內，反覆從事廢棄物之清除、處理行為，於行為概念上得
    認為係一罪（最高法院105年度臺上字第2691號判決意旨參
    照）。故被告於附表一所示時間所為非法清理廢棄物及非法
    提供土地堆置廢棄物之犯行，本質上具有反覆性，屬集合犯
    之一罪。另廢棄物清理法第46條所列第1至6款之罪，係各自
    獨立之罪名，並非犯某一罪之各種加重條件，且同條第3款
    之未經主管機關許可，提供土地回填、堆置廢棄物罪，與同
    條第4款之未依廢棄物清理法第41條第1項規定領有廢棄物清
    除、處理許可文件，從事廢棄物貯存、清除、處理罪，其罪
    名與犯罪態樣互殊，自無包括論以集合犯一罪之餘地（最高
    法院104年度臺上字第3602號判決意旨參照）。被告於附表
    一所示時間或區間內，接續竊佔本件國有地如附圖編號A、B
    1、B2所示之部分，並以附圖編號A所示部分之土地作為非法
    清理廢棄物之犯罪地點，而同時非法提供該等土地供堆置廢
    棄物，即係以一行為同時觸犯廢棄物清理法第46條第3、4款
    之罪及修正前刑法第320條第2項之竊佔罪3個罪名，為想像
    競合犯，應依刑法第55條規定，從一情節較重之非法清理廢
    棄物罪處斷。
  ㈧爰審酌被告漠視法紀，僅為一己之私利，即未經國有土地管
    理機關之同意，擅自竊佔本件國有地之部分，所為侵害財產
    安全，破壞社會秩序，殊為不該；其為圖私益而恣意行事，
    無視於廢棄物清理法之規範，率爾為上開非法清理廢棄物及
    非法提供土地供堆置廢棄物之犯行，使主管機關無從管理、
    檢視其貯存、清除廢棄物之行為，有損法治秩序，亦危害環
    境安全，更應予非難。又被告犯後矢口否認犯行，未見悔意
    ；兼衡被告竊佔土地之時間、範圍、非法清除廢棄物之數量
    ，及其犯後迄未賠償，亦未依法清除附表一所示廢棄物、未
    完全回復本件國有地原貌之客觀情形；復參酌被告自陳學歷
    為五專畢業，現從事臨時工工作並在超商兼職，家中有父母
    、外婆及3名未成年子女（參本院卷第220頁）之智識程度、
    家庭生活狀況等一切情狀，量處如主文所示之刑，以示懲儆
    。
四、至檢察官起訴意旨雖另認被告曾於104年9月22日後某日起至
    107年3月15日止，受其他不詳之人委託，將其他來源不明之
    大量一般事業廢棄物及一般廢棄物載運至本件國有地上堆置
    ，而從事廢棄物之清除、貯存並竊佔之；並以此部分之事實
    有被告之供述、證人甲○○之證述、臺南市環保局公害案件稽
    查工作紀錄、現場照片、本案土地堆置廢棄物及砂石一覽表
    、國有土地勘（清）查表—使用現況略圖、經濟部商業登記
    資料查詢結果、車輛詳細資料報表、土地登記查詢資料、10
    8年6月4日及同年6月11日拍攝之土地現場照片、照片內容說
    明等資料可證，為其論據。訊據被告堅決否認曾清運上述廢
    棄物，經查：
  ㈠保七第七大隊員警會同國產署南區分署或臺南市環保局人員
    至本件國有地稽查時，除附表一所示之廢棄物外，尚有大量
    廢棄物亦堆置於本件國有地如附圖編號A所示之部分，固有
    前揭證據資料可資認定。
  ㈡惟觀之本件國有地如附圖編號A所示部分之周遭均為開闊之空
    地，未設有圍籬、欄柵等足以防止他人進入之物，其上大量
    廢棄物之來源則均屬不明，實無充分證據足證除附表一所示
    廢棄物以外之其餘廢棄物亦均屬被告任意清運而來，且亦無
    法完全排除他人傾倒該等廢棄物之可能，自無從認定此部分
    遭非法清理之廢棄物亦均與被告有關。
  ㈢從而，公訴意旨認被告尚涉有非法清理附表一所示廢棄物以
    外之其餘廢棄物乙事，實乏證據資料足供參佐，不能逕予認
    定。然此部分若屬有罪，與被告前揭經論罪科刑之犯行有實
    質上一罪之關係，故不另為無罪之諭知。
五、沒收部分：
  ㈠按犯罪所得，屬於犯罪行為人者，沒收之；上開犯罪所得，
    包括違法行為所得、其變得之物或財產上利益及其孳息，刑
    法第38條之1第1項前段、第4項定有明文。被告竊佔本件國
    有地如附圖編號A、B1、B2所示之部分，其占有使用上開土
    地之積極利益，自為其犯罪所得。
  ㈡次按犯罪所得及追徵之範圍與價額，認定顯有困難時，得以
    估算認定之，刑法第38條之2第1項前段亦有規定。又無權占
    有他人土地，可獲得相當於租金之利益，為社會通常之觀念
    。參以城市地方房屋之租金，以不超過土地及其建築物申報
    總價年息10％為限，此項規定於租用基地建築房屋準用之；
    所謂土地價額，依法定地價，即土地所有人依土地法申報之
    地價，而公有土地以公告地價為申報地價，免予申報，土地
    法第97條第1項、第105條、第148條、土地法施行法第25條
    、平均地權條例施行細則第21條前段分別定有明文。此所謂
    年息10％為限，乃指租金之最高限額而言，非必以申報總價
    年息10％計算，尚須斟酌土地之位置、附近繁榮程度、使用
    人利用基地之經濟價值、所受利益等情事，以為決定。自現
    場照片及下述使用現況略圖觀之，本件國有地緊鄰臺南市○○
    區○○路0段道路，但附近多為空地，僅有少數林木，產業活
    動有限，故依本件國有地之坐落位置、附近之繁榮程度、交
    通狀況及被告之利用狀況等情形，認被告所獲相當於租金之
    使用利益應以土地申報總價年息5％計算為適當。復查本件國
    有地之公告地價（即法定地價）、遭占用面積各如附表二所
    示，有本件國有地之土地建物查詢資料、國有土地勘（清）
    查表—使用現況略圖附卷可憑（警卷第35至38頁、第40頁、
    第47頁），而自被告完成占用本件國有地如附圖編號A、B1
    所示之時間107年1月18日起算，至本件辯論終結之109年8月
    19日為止，共計約2年7月（共31月）之時間，依此計算被告
    所為竊佔犯行獲得之使用利益約為12,714元，即屬被告之不
    法占用前開土地之犯罪所得。
  ㈢又依證人林○桔所述，被告為證人林○桔清理如附表一編號1所
    示廢棄物係獲得3,000元之代價，亦屬被告違犯非法清理廢
    棄物犯行之所得，且為被告所有，以此合計被告之犯罪所得
    共15,714元（計算式：12,714元＋3,000元＝15,714元），雖
    均未扣案，仍應依刑法第38條之1第1項前段規定宣告沒收；
    於全部或一部不能沒收或不宜執行沒收時，則應依同條第3
    項規定，追徵其價額。
  ㈣至被告雖亦竊佔如附圖編號B2所示部分之土地，然因被告自
    陳已於國產署南區分署人員要求之期限內清除其上砂石，亦
    無證據證明被告長期持續占用，其不法所得尚微，依刑法第
    38條之2第2項規定，不予宣告沒收，併此指明。
據上論斷，應依刑事訴訟法第299條第1項前段，廢棄物清理法第
46條第3款、第4款前段，刑法第2條第1項前段、第11條前段、第
320條第2項、第1項（108年5月29日修正前）、第55條、第38條
之1第1項前段、第3項，刑法施行法第1條之1第1項、第2項前段
，判決如主文。
本案經檢察官周盟翔提起公訴，檢察官洪欣昇到庭執行職務
中　　華　　民　　國　 109　　年　　9 　　月　　9 　　日
                刑事第四庭  審判長  法　官  彭喜有
                                    法  官  洪士傑
                                    法  官  蔡盈貞
以上正本證明與原本無異。
如不服本判決應於收受本判決後20日內向本院提出上訴書狀，並
應敘述具體理由。其未敘述上訴理由者，應於上訴期間屆滿後20
日內向本院補提理由書狀（均須按他造當事人之人數附繕本）「
切勿逕送上級法院」。
                                    書記官  林耿慧
中　　華　　民　　國　 109　　年　　9 　　月　　9 　　日
附錄所犯法條：
108年5月29日修正前刑法第320條
意圖為自己或第三人不法之所有，而竊他人之動產者，為竊盜罪
，處5年以下有期徒刑、拘役或5百元以下罰金。意圖為自己或第
三人不法之利益，而竊佔他人之不動產者，依前項之規定處斷。
前二項之未遂犯罰之。

廢棄物清理法第46條
有下列情形之一者，處1年以上5年以下有期徒刑，得併科新臺幣
1千5百萬元以下罰金：
一、任意棄置有害事業廢棄物。
二、事業負責人或相關人員未依本法規定之方式貯存、清除、處
    理或再利用廢棄物，致污染環境。
三、未經主管機關許可，提供土地回填、堆置廢棄物。
四、未依第41條第1項規定領有廢棄物清除、處理許可文件，從
    事廢棄物貯存、清除、處理，或未依廢棄物清除、處理許可
    文件內容貯存、清除、處理廢棄物。
五、執行機關之人員委託未取得許可文件之業者，清除、處理一
    般廢棄物者；或明知受託人非法清除、處理而仍委託。
六、公民營廢棄物處理機構負責人或相關人員、或執行機關之人
    員未處理廢棄物，開具虛偽證明。

附表一：（金額為新臺幣）      編號 時間 來源處 廢棄物內容 數量、位置 說明  1 106年12月20幾日 黃○惟位於臺南市○○區○○路00號之租屋處 廢木材、廢木板、廢木櫃、垃圾等一般廢棄物。 6噸高斗貨車裝載約6至7分滿，置於附圖編號A所示部分之土地。 黃○惟委託林○桔（綽號阿國）清除左列租屋處內之舊裝潢、家具、垃圾等廢棄物，林○桔再以3,000元之代價委請被告清運上開廢棄物。  2 約107年1月18日（起訴書記載為107年1月14日） 劉○麟位於臺南市○○區○○○路00巷0號之1之租屋處 廢玩具（布偶）、廢衣服、家庭垃圾等一般廢棄物。 大型垃圾袋約7、8袋，置於附圖編號A所示部分之土地。 劉○麟先委託張○宣於107年1月14日清除左列廢棄物，張○宣於3、4日後再委託潘○以貨車清運該批廢棄物，潘○復將7、8袋廢棄物交由被告清運。 




附表二：（金額均為新臺幣，元以下四捨五入）     編號 土地地號 法定地價 占用面積 不法所得計算  1 臺南市○○區○○段000地號土地 每平方公尺429元 42平方公尺 （每平方公尺429元× 42平方公尺×5％）÷ 12月×31月≒2,327元 。  2 臺南市○○區○○段000○0地號土地 每平方公尺430元 12平方公尺 （每平方公尺430元× 12平方公尺×5％）÷ 12月×31月≒667元。│  3 臺南市○○區○○段000地號土地 每平方公尺430元 共65平方公尺（計算犯罪所得時不計入附圖編號B2所示部分之37平方公尺。） （每平方公尺430元× 65平方公尺×5％）÷ 12月×31月≒3,610元 。     附圖編號B2遭竊佔面積37平方公尺部分，因被告自陳已於國產署南區分署人員要求之期限內清除其上砂石，亦無證據證明被告長期持續占用，其不法所得尚微，不予計入。  4 臺南市○○區○○段000地號土地 每平方公尺400元 12平方公尺 （每平方公尺400元× 12平方公尺×5％）÷ 12月×31月＝620元。  5 臺南市○○區○○段000地號土地 每平方公尺401元 106平方公尺 （每平方公尺401元× 106平方公尺×5％）÷12月×31月≒5,490元 。 合計：12,714元。